臺灣高等法院民事判決　　　　　　　　 94年度上易字第461號
上　訴　人　甲○○
被　上訴人　乙○○
上列當事人間侵權行為損害賠償事件，上訴人對於中華民國94年
4 月11日臺灣臺北地方法院93年度重訴字第1379號第一審判決提
起上訴，本院於94年8月23日言詞辯論終結，判決如下：
    主  文
上訴駁回。
第二審訴訟費用由上訴人負擔。
    事實及理由
一、被上訴人起訴主張：兩造均為臺北市議會市議員時，被上訴
    人於民國93年4月28日下午3時20分許，在臺北市議會議事廳
    要求議長吳碧珠處理2週前發生之議場衝突事件， 上訴人明
    知有諸多媒體在場，竟公然以：「下三濫，不要臉」等語辱
    罵被上訴人，雖經議長吳碧珠當場喝止，上訴人仍不聽勸，
    繼續以上開言詞辱罵被上訴人，並大言不慚要被上訴人提出
    告訴無妨。嗣上訴人於同年6月9日，在不特定人得共見共聞
    之臺北市議會內，復以上開言詞辱罵被上訴人，嚴重毀損被
    上訴人名譽，且經媒體大肆報導後，已造成被上訴人精神上
    莫大損害，上訴人因此所涉及妨害名譽罪責，業經刑事法院
    判處罰金300元，如易服勞役，以300元折算1日確定等情，
    爰依民法第184條第1項前段及第195條第1項規定，求為命上
    訴人應給付被上訴人新台幣（下同）1, 200萬元之判決（原
    審判命上訴人應給付被上訴人60萬元，其餘之訴駁回。被上
    訴人就其敗訴部分未據聲明不服，已告確定。上訴人就其敗
    訴部分不服提起上訴，本院僅就此部分審理），並聲明上訴
    駁回。
二、上訴人則以：被上訴人在台北市議會侮辱總統，上訴人為維
    護總統，基於義憤始為反擊，並無侮辱被上訴人之意；上訴
    人目前負債累累，無力支付賠償金等語，資為抗辯，並上訴
    聲明：(一)原判決不利於上訴人部分廢棄。(二)上開廢棄部分，
    被上訴人在第一審之訴駁回。
三、經查被上訴人主張之上開事實，業據其提出TVBS、東森、三
    立新聞錄影帶譯文、臺北市議會剪報資料、錄影帶及原法院
    93年度簡字第2373號刑事簡易判決為證，並經本院調閱上開
    刑事卷宗查明無訛，且上訴人就其有於上開時地對被上訴人
    稱「下三濫，不要臉」等語之事實亦不爭執，自堪信被上訴
    人之主張為真實。上訴人雖以上開情詞置辯，惟查上訴人於
    臺北市議會問政，縱為維護總統，基於義憤，亦不得以「下
    三濫，不要臉」等語侮辱被上訴人，且上訴人縱無力支付賠
    償金，亦不因此解免其侵權行為之損害賠償責任，是上訴人
    所辯，尚不足採。
四、按因故意或過失，不法侵害他人之權利者，負損害賠償責任
    ；不法侵害他人之身體、健康、名譽、自由、信用、隱私、
    貞操，或不法侵害其他人格法益而情節重大者，被害人雖非
    財產上之損害，亦得請求賠償相當之金額，民法第184條第1
    項前段及第195條第1項前段分別定有明文。查「下三濫」乃
    比喻賤貨，指娼妓、無賴之流者之詞，「不要臉」則係指人
    不知廉恥之語，上訴人以上開語詞指摘被上訴人，在客觀上
    已足詆譭、貶損被上訴人在社會上之評價，而侵害其名譽，
    並致其精神上感受痛苦，且與台北市議會之會議事項無關，
    被上訴人自得請求上訴人賠償非財產上之損害。爰斟酌被上
    訴人為國立臺灣師範大學社會教育系新聞組畢業、國立臺灣
    師範大學教育碩士，曾任記者、廣播電台及電視節目主持人
    、時報周刊編輯、主任、主筆、講師、第3屆國大代表及第8
    屆臺北市議員，現任第9屆臺北市議員，於第3屆國大代表選
    舉得票數為4萬9,000餘票， 於第9屆臺北市議員選舉得票數
    為2萬9,000餘票（原審卷(二)9-11頁），在社會上具有一定身
    分、地位，為社會大眾所普遍認識之人，具有全國知名度；
    而上訴人為國立中興大學畢業、文化大學應用化學研究所碩
    士，曾任自立晚報董事長、台北之音創辦人、電台節目主持
    人、第8、9屆臺北市議員，現任立法委員（原審卷(二)37頁）
    ，在社會上亦具有一定身分、地位，為社會大眾所普遍認識
    之人，具有全國知名度，另經營建虹建設股份有限公司、日
    成鑫建設股份有限公司、建功工業股份有限公司， 名下有8
    筆土地 、6棟房屋、存款2,538萬元、股票總額2,100萬元、
    債權6,000萬元、債務4,451萬元、事業投資8,600萬元、 立
    法委員薪俸每月約17萬9,520元（原審卷(二)37-41、49頁），
    及上訴人詆毀被上訴人之方式，經媒體大量傳播報導使被上
    訴人之名譽損害擴大等情，認被上訴人請求上訴人賠償非財
    產上之損害60萬元為適當。
五、從而，被上訴人基於侵權行為之法則，請求上訴人給付60萬
    元部分，自屬應予准許。原審就此部分所為上訴人敗訴之判
    決，核無違誤。上訴論旨指摘原判決此部分不當，求予廢棄
    改判，為無理由，應予駁回。
六、兩造其餘之攻擊或防禦方法及未經援用之證據，經本院斟酌
    後，認為均不足以影響本判決之結果，自無逐一詳予論駁之
    必要，併此敘明。
七、據上論結，本件上訴為無理由，依民事訴訟法第449條第1項
    、第78條，判決如主文。
中　　華　　民　　國　　94　　年　　9　　月　　6  　　日
                  民事第十四庭審判長法  官　劉靜嫻
                                    法  官　李錦美
                                    法  官　陳駿璧
正本係照原本作成。
不得上訴。
中　　華　　民　　國　　94　　年　　9 　　月　　7 　　日
　　　　　　　　　　　　　　　　　　書記官　黃　愛
